臺灣臺中地方法院刑事判決
110年度易字第1996號
公  訴  人  臺灣臺中地方檢察署檢察官
被      告  吳俊呈




上列被告因妨害自由案件，經檢察官提起公訴（110年度偵字第1
7040號），本院判決如下：
    主  文
吳俊呈無罪。    
　　理  由
一、公訴意旨略以：被告吳俊呈與告訴人柯智豪係朋友，雙方因
    金錢糾紛，被告竟於民國109年12月9日22時10分利用友人約
    告訴人在臺中市○○區○○路0段000○00號前見面，詎被告為催
    討債務，先徒手毆打告訴人，再將告訴人載往臺中市○○區○○
    路0段00號旁停車場，接續徒手毆打告訴人後（被告所涉傷
    害犯行，業據告訴人撤回告訴，不在本案起訴範圍），又命
    告訴人上車，將其載往臺中市○○區○○○路000號之823砲戰紀
    念公園，並基於恐嚇之犯意，對告訴人恐嚇稱：如不交付新
    臺幣10萬元，要強押其到山上並拿槍開告訴人等語，致告訴
    人心生畏懼，因認被告涉犯刑法第305條之恐嚇危害安全罪
    嫌等語。
二、按犯罪事實應依證據認定之，無證據不得認定犯罪事實；又
    不能證明被告犯罪或其行為不罰者，應諭知無罪之判決。刑
    事訴訟法第154條第2項、第301條第1項分別定有明文。次按
    事實之認定，應憑證據，如未能發現相當證據，或證據不足
    以證明，自不能以推測或擬制之方法，以為裁判基礎；而認
    定不利於被告之事實，須依積極證據，苟積極證據不足為不
    利於被告事實之認定時，即應為有利於被告之認定，更不必
    有何有利之證據；所謂認定犯罪事實之積極證據，雖不以直
    接證據為限，間接證據亦包括在內，然而無論直接或間接證
    據，其為訴訟上之證明，須於通常一般之人均不致有所懷疑
    ，而得確信其為真實之程度者，始得據為有罪之認定，倘其
    證明尚未達到此一程度，而有合理之懷疑存在時，自不能以
    推測或擬制之方法，以為有罪裁判之基礎（最高法院30年度
    上字第816號、40年度台上字第86號、76年度台上字第4986
    號判例意旨可資參照）。又檢察官對於起訴之犯罪事實，應
    負提出證據及說服之實質舉證責任。倘其所提出之證據，不
    足為被告有罪之積極證明，或其指出證明之方法，無從說服
    法院以形成被告有罪之心證，基於無罪推定原則，自應為被
    告無罪判決之諭知，刑事妥速審判法第6條亦有明文。再告
    訴人之告訴，係以使被告受刑事訴追為目的，是其陳述是否
    與事實相符，仍應調查其他證據以資審認，必告訴人所述被
    害情形無瑕疵可指，且就其他方面調查又與事實相符，其供
    述始足據為判決之基礎；被害人之為證人，與通常一般第三
    人之為證人不同。被害人就被害經過所為之陳述，其目的在
    於使被告受刑事訴追處罰，與被告處於絕對相反之立場，其
    陳述或不免渲染、誇大。是被害人縱立於證人地位具結而為
    指證、陳述，其供述證據之證明力仍較與被告無利害關係之
    一般證人之陳述為薄弱。從而，被害人就被害經過之陳述，
    除須無瑕疵可指，且須就其他方面調查又與事實相符，亦即
    仍應調查其他補強證據以擔保其指證、陳述確有相當之真實
    性，而為通常一般人均不致有所懷疑者，始得採為論罪科刑
    之依據（最高法院52年台上字第1300號、32年上字第657號
    判例、95年度台上字第6017號判決意旨可資參照）。
三、公訴意旨認被告涉犯刑法第305條之恐嚇危害安全罪嫌，無
    非係以被告於警詢中之供述、證人即告訴人於警詢及偵查中
    之指述及監視錄影畫面翻拍照片8張等為其論據。訊據被告
    固坦承有搭載告訴人至823砲戰紀念公園，惟堅詞否認有何
    恐嚇危害安全犯行，辯稱：我沒有恐嚇告訴人等語。
四、經查：
　㈠被告於109年12月9日22時30分至11時許，駕駛車牌號碼000-0
    000號自用小客車搭載告訴人一同至臺中市○○區○○○路000號
    之823砲戰紀念公園之事實，業據被告於警詢中及本院審理
    時供陳不諱（見偵卷第19頁；本院卷第104頁），核與證人
    即告訴人柯智豪於警詢及偵查中之證述、證人游程昌於警詢
    中之陳述內容相符（見偵卷第26-27頁、第82頁、第30頁）
    ，並有車牌號碼000-0000號車行紀錄匯出文字資料1份在卷
    可憑（見偵卷第39頁），固堪認定。
　㈡惟被告是否有公訴意旨所稱恐嚇告訴人之事實，證人即告訴
    人柯智豪先於109年12月10日第一次警詢時供稱：被告於109
    年12月9日在臺中市○○區○○路0段000○00號徒手毆打我、用腳
    踹我讓我身體撞到牆壁後就強押我上車，並以車牌號碼000-
    0000號自用小客車載我至臺中市○○區○○路0段00號旁之停車
    場，恐嚇我如果報警的話要毆打我，星期一如果未還之前借
    貸的15萬元要拿槍打我等語（見偵卷第22頁）；再於109年1
    2月29日第二次警詢及110年8月9日偵查中供稱：被告在109
    年12月9日22時10分許在臺中市○○區○○路0段000號之21號前
    毆打我，之後被告叫我上車，載我到瀋陽路的停車場，被告
    在停車場又再打我1次；之後被告又載我到崇德路上的823公
    園，被告的朋友游程昌也有在車上，到公園後被告把我拉進
    公園內，叫我給他10萬元，恐嚇說我如果不給他的話就要拿
    槍開我，但是後來時間晚了被告就先把我載回去我的車子那
    邊等語（見偵卷第26頁、第81-82頁）；嗣於本院審理時到
    庭證稱：我因為跟被告有金錢糾紛，原本是先到臺中市○○區
    ○○路0段00號旁停車場，後來被告在109年12月9日22時30分
    到11時許把我帶到北屯區的823砲戰紀念公園，被告在公園
    內確實有用國語恐嚇我說如果不給他10萬元，就要拿槍開我
    ，我感到害怕。我跟被告已經達成和解，和解書上會寫被告
    沒有恐嚇、只有傷害犯行，是因為我跟被告已經達成和解了
    ，才同意這樣記載等語（見本院卷第98-102頁）。證人雖證
    稱有遭被告恐嚇，然其於案發後第一時間即109年12月10日
    警詢時並未提及有在823砲戰紀念公園遭被告恐嚇乙事，就
    被告恐嚇、要求返還之債務數額前後指述亦屬不同，亦於本
    院審理時就為何第2次警詢、偵查中及本院審理時方指稱有
    於823砲戰紀念公園遭被告恐嚇之事實表示不清楚等語（見
    本院卷第102頁），前後所述內容已屬不同；又證人雖證稱
    係因與被告達成和解，和解書才會記載被告未為恐嚇犯行云
    云，惟和解書具弭平當事人間紛爭之效力，應係出於當事人
    意志而依真實情況記載，被告與證人係一同至草屯之警察局
    商談和解，和解書尚經警察審閱，經證人證述明確如上，應
    認足以擔保當事人之真意而無出於強暴脅迫等違反意願而為
    記載之情形；況證人於本院審理時，經公訴人詢問和解書是
    否為其本人所寫，先回答「是」，後經公訴人詢問以「上面
    為何會寫乙方吳俊呈並沒有觸犯妨害自由、恐嚇、強制，只
    有傷害」時，隨即改口稱「我不知道，因為我們是請另外一
    個人去警察局幫我們寫，然後我們就簽名並蓋章，再請警察
    看過」等語（見本院卷第99頁），前後明顯矛盾，是難以該
    和解書作為告訴人前開指述之補強證據。
　㈢又證人游程昌於警詢中亦明確陳稱被告僅與告訴人討論債務
    問題，並未聽聞被告有向告訴人為恐嚇行為等語（見偵卷第
    31頁），參以告訴人於本院審理時陳稱：當天在現場的只有
    我、被告及被告的朋友游程昌，沒有其他人在場，已經沒有
    其他人有聽到被告講那些恐嚇的話等語（見本院卷第102頁
    ），既當天在場之證人游程昌已明確陳稱被告未對告訴人為
    恐嚇行為，則卷內除證人即告訴人柯智豪之單一指述外，並
    無其他證據足資補強。至公訴人所提出監視錄影畫面翻拍照
    片8張，拍攝地點為臺中市○○區○○路0段000○00號，亦與本案
    公訴意旨所稱被告恐嚇告訴人之地點即臺中市○○區○○○路000
    號之823砲戰紀念公園無涉，難以此為對被告不利之認定。
    　　
五、綜上所述，公訴意旨所提出之事證，僅得證明被告與告訴人
    曾一同至臺中市○○區○○○路000號之823砲戰紀念公園，然無
    法證明被告確有恐嚇告訴人之行為，尚難僅憑告訴人前開單
    一且有瑕疵之指述，遽認被告涉犯恐嚇危害安全罪。從而，
    公訴人所提出之證據，尚不足以使本院就公訴意旨所指被告
    涉有刑法第305條之恐嚇危害安全犯行，形成有罪之確信，
    依前揭說明，基於無罪推定原則，應為被告無罪之諭知。
據上論斷，應依刑事訴訟法第301條第1項，判決如主文。　　
本案經檢察官鄭仙杏提起公訴，檢察官温雅惠到庭執行職務。
中　　華　　民　　國　　111 　年　　1 　　月　　26　　日
                  刑事第七庭  法  官  王怡蓁
以上正本證明與原本無異。
如不服本判決應於收受判決後20日內向本院提出上訴書狀，並應
敘述具體理由；其未敘述上訴理由者，應於上訴期間屆滿後20日
內向本院補提理由書（均須按他造當事人之人數附繕本）「切勿
逕送上級法院」。
告訴人或被害人如不服判決，應備理由具狀向檢察官請求上訴，
上訴期間之計算，以檢察官收受判決正本之日起算。
                              書記官  黃雅青
中　　華　　民　　國　　111 　年　　1 　　月　　26　　日